臺灣板橋地方法院民事判決　　　　　　　99年度訴字第2731號
原　　　告　何金山
被　　　告　陳昶憲
上列當事人間請求侵權行為損害賠償事件，原告提起附帶民事訴
訟（99年度簡附民字第320 號），經本院刑事庭移送前來，本院
於民國100年3 月14日言詞辯論終結，判決如下：
    主  文
被告應給付原告新臺幣伍萬元，及自民國九十九年八月十九日起
至清償日止，按年利率百分之五計算之利息。
原告其餘之訴駁回。
訴訟費用由被告負擔百分之四，餘由原告負擔。
本判決第一項得假執行。
原告其餘假執行之聲請駁回。
    事實及理由
壹、程序方面：
    按原告於判決確定前，得撤回訴之全部或一部。但被告已為
    本案之言詞辯論者，應得其同意。訴之撤回應以書狀為之。
    但於期日，得以言詞向法院或受命法官為之。以言詞所為訴
    之撤回，應記載於筆錄，如他造不在場，應將筆錄送達。訴
    之撤回，被告於期日到場，未為同意與否之表示者，自該期
    日起；其未於期日到場或係以書狀撤回者，自前項筆錄或撤
    回書狀送達之日起，10日內未提出異議者，視為同意撤回。
    民事訴訟法第262 條定有明文。本件原告於本院民國100 年
    3 月14日言詞辯論期日當庭表示撤回對於被告林炎能、曾建
    誠、莊若宇、蕭美鳳及鄭玉霞之起訴，此經被告林炎能等人
    當庭表示同意，經核合於前開規定，應予准許，合先敘明。
貳、實體方面：
一、原告主張：緣原告何金山係98年全國「中華盃」軟式網球團
    體錦標賽主辦單位臺北縣（現改制為新北市）體育會軟網委
    員會總幹事，負責代賽事工作人員、參賽運動員向東門鴨莊
    訂購98年9 月25日午餐、晚餐及翌日即26日晚餐等時段之便
    當。惟因東門鴨莊在製作便當之過程，染有沙門氏桿菌之病
    原菌。嗣原告在臺北縣樹林市（現改制為新北市樹林區○○
    ○街81號臺北縣立樹林體育場，將之發放予包含被告林炎能
    、曾建誠、莊若宇、蕭美鳳、鄭玉霞及其他姓名年籍不詳之
    賽事工作人員、參賽運動員等36人食用後，食用者陸續出現
    噁心、嘔吐、腹瀉、腹痛、發燒等食物中毒現象。詎被告陳
    昶憲除向臺灣板橋地方法院檢察署提出告訴外，竟意圖散布
    於眾，將內載有：「何金山………真是人渣！畜牲！天理何
    在？」等詆毀原告名譽之文字書狀，散發予臺北縣體育會軟
    網委員會之理事及多名國中、小教練等人，足以毀損原告之
    名譽。爰依民法第184 條、第185 條第1 項前段及第195 條
    第1 項前段等侵權行為損害賠償之法律關係提起本訴，請求
    被告賠償120 萬元等情。並聲明：被告應給付原告120 萬元
    及自起訴狀繕本送達被告之翌日起至清償日止，按年息百分
    之5 計算之利息。
二、被告則以：因被告知道原告之前有做過一些不好的事實，對
    原告很了解，在地檢署提出告訴時因為比較激動，所以才會
    用一些人渣、畜牲等用語，原告請求損害賠償的金額並不合
    理等語置辯。並為答辯聲明：原告之訴駁回。
三、原告主張之上揭事實，業有本院99年度簡字第6621號刑事判
    決書及全卷在卷可證，且被告亦不否認有前述將內載有：「
    何金山………真是人渣！畜牲！天理何在？」等詆毀原告名
    譽之文字書狀，散布於眾之行為，已堪信原告主張之事實為
    真實。雖被告抗辯其因為比較激動才會使用上開用語，惟佌
    仍不能解免被告有侵害原告名譽之事實，被告所辯尚不足採
    。
四、按因故意或過失，不法侵害他人之權利者，負損害賠償責任
    。又不法侵害他人之身體、健康、名譽、自由、信用、隱私
    、貞操，或不法侵害其他人格法益而情節重大者，被害人雖
    非財產上之損害，亦得請求賠償相當之金額，民法第184 條
    第1 項前段、第195 條第1 項分別定有明文。查原告遭被告
    以上開文字公然誹謗，其名譽權自受有不法之侵害，衡情原
    告於精神上自受有一定程度之痛苦。被告之誹謗行為，與原
    告之受精神上痛苦之損害結果，實有相當因果關係，原告主
    張被告應負侵權行為責任，核屬有據。次按名譽、身體權、
    自由權被侵害者，關於非財產上之損害，加害人雖亦負賠償
    責任，但以相當之金額為限。所謂相當，自應以實際加害情
    形與其名譽、身體權、自由權影響是否重大，及被害者之身
    分地位與加害人經濟狀況等關係定之（最高法院47年台上字
    第1221號判例參照）。至於對被害人名譽影響重大與否，應
    以客觀之社會價值衡量，不得專以受害人主觀之感受為斷。
    本院審酌原告係30年6 月間出生，本件侵權行為時68歲，學
    歷為大學肄業，曾任國立新化高中幹事12年，目前已退休，
    已婚、育有一子一女，名下有不動產，99年間財產總額為82
    萬餘元；被告則係39年2 月間出生，本件侵權行為時58歲，
    學歷為高中畢業，目前從事卡車駕駛工作，月入約為2 萬元
    ，已婚、育有二子均已結婚，名下有不動產，於99年間財產
    總額約1,200 萬元，此有本院依職權查詢之稅務電子閘門財
    產所得調件明細表在卷足考；復斟酌兩造之身分、地位、經
    濟狀況、原告所感受之精神上痛苦等一切情狀，認原告請求
    120 萬元之慰撫金，尚屬過高，應核減為5 萬元，方屬妥適
    ，逾此部分之請求則不應准許。
五、從而，原告依據侵權行為之法律關係，請求被告給付原告5
    萬元，及自起訴狀繕本送達之翌日即99年8 月19日起至清償
    日止，按年利率5%計算之法定遲延利息，為有理由，應予准
    許；逾此部分之請求則無理由，自應予以駁回。
六、本件原告勝訴部分係所命給付之金額未逾50萬元之判決，原
    告雖聲請供擔保請求宣告假執行，不過係促請本院依職權宣
    告，本院依民事訴訟法第389 條第1 項第5 款之規定，依職
    權宣告假執行；至於原告敗訴部分，其假執行之聲請即失所
    附麗，應併予駁回。
七、本件事證已臻明確，兩造其餘攻擊防禦方法及舉證，經本院
    詳加審酌後，或與本件之爭執無涉，或對本件判決結果不生
    影響，爰不一一論述，併此敘明。
八、訴訟費用負擔之依據：民事訴訟法第79條。
中    華    民    國  100     年    3     月    31    日
                  民事第二庭    法  官  連育群
以上正本係照原本作成
如對本判決上訴，須於判決送達後20日內向本院提出上訴狀。如
委任律師提起上訴者，應一併繳納上訴審裁判費。
中    華    民    國  100     年    3     月    31    日
                                書記官  溫婷雅